【裁判字號】    98,消債抗,10
【裁判日期】    980210
【裁判案由】    更生事件
【裁判全文】
臺灣板橋地方法院民事裁定            98年度消債抗字第10號
抗  告  人  甲○○
上列抗告人因消費者債務清理事件聲請更生，對於中華民國97年
12月24日本院97年度消債更字第979 號裁定提起抗告，本院裁定
如下：
    主  文
抗告駁回。
抗告程序費用新臺幣壹仟元由抗告人負擔。
    理  由
一、本件抗告意旨略以：抗告人原與台新國際商業銀行協商成立
    80期0 利率之還款計畫，已是當時最佳之還款機會，抗告人
    於壓力下不得不答應。而抗告人任職保險公司期間每月平均
    收入約新臺幣（下同）20,000餘元，後來收入逐漸減少，時
    常每月收入僅數仟元，致使連基本生活費用皆無法支應，此
    由社會環境劇降，讓保險、房屋仲介等行業蕭條可資為證，
    顯見抗告人在清債期間收入或收益不如預期，致協商方案履
    行困難。又抗告人目前服務於良福保全股份有限公司，每月
    薪資約22,000元，惟抗告人工作薪資若遭債權銀行扣款1/3
    時，多半會離職再換工作，抗告人已不願再幾個月即需更換
    一次工作，懇請鈞院能給予更生之機會，爰狀請廢棄原裁定
    等語
二、按債務人對於金融機構因消費借貸、自用住宅借款、信用卡
    或現金卡契約而負債務，在聲請更生或清算前，應提出債權
    人清冊，以書面向最大債權金融機構請求協商債務清償方案
    並表明共同協商之意旨，消費者債務清理條例第151 條第1
    項定有明文。次按債務人與金融機構協商成立者，不得聲請
    更生或清算，但因不可歸責於己之事由，致履行顯有重大困
    難者，不在此限；本條例施行前，債務人依金融主管機關協
    調成立之中華民國銀行公會會員辦理消費金融案件無擔保債
    務協商機制與金融機構成立之協商，準用前項之規定，消費
    者債務清理條例第151 條第5 項、第6 項分別定有明文。又
    聲請更生或清算不合程式或不備其他要件者，法院應以裁定
    駁回之，但其情形可以補正者，法院應定期間先命補正，復
    為同條例第8 條所明定。
三、本件抗告人主張其毀諾之原因，乃係其原任職保險公司期間
    每月平均收入約20,000餘元，後來收入逐漸減少，時常每月
    收入僅數仟元，致使連基本生活費用皆無法支應，顯見抗告
    人在清債期間收入或收益不如預期，致協商方案履行困難等
    語，惟查：
  (一)本件抗告人雖於原審提出財產及收入狀況說明書、債權人清
    冊、財政部臺灣省北區國稅局財產歸屬資料清單、財政部臺
    灣省北區國稅局95、96年度綜合所得稅各類所得資料清單、
    本票、協議書、每月支出明細表、戶籍謄本等影本為證。惟
    抗告人所檢附之上開資料，經核其內容對於抗告人離職是否
    係出於非自願性或有不可歸責於己之事由未予齊備，而有命
    補正之必要，並經原審於97年9 月4 日裁定命抗告人應於該
    裁定送達後10日內予以補正，並特別就消費者債務清理條例
    第151 條要件，命抗告人提出「協商成立後，有何不可歸責
    於己之事由，致履行顯有重大困難之相關證明文件」，且載
    明逾期未補正，即駁回抗告人本件更生之聲請。而抗告人雖
    於97年9 月22日提出補正資料，然綜觀其補正之內容，抗告
    人復未能舉證證明其於協商還款期間，有何不可歸責於己之
    事由，致所需之支出增加或收入減少，因而有不能履行或履
    行顯有重大困難之情事，是原審法院因認抗告人所稱其有履
    行顯有重大困難之情事委無可採，而駁回抗告人更生之聲請
    ，於法並無不合。
  (二)又抗告人主張上開之毀諾事由，實係其於95年6 月協商成立
    當時已知悉或可預見之事實，抗告人當時盱衡其經濟狀況，
    既仍簽署協商協議書，同意台新國際商業銀行之無擔保債務
    還款計畫，無論其資金係來自親友借貸、薪資或其他投資獲
    利，抗告人既同意與台新國際商業銀行協商成立，自有其籌
    措資金之來源。參以抗告人原任職保險公司期間，每月平均
    收入約20,000餘元，目前服務於良福保全股份有限公司，每
    月薪資約22,000元，其於協商成立時之薪資收入相較於其毀
    諾時及目前之薪資收入並無減少，本難認抗告人已舉證證明
    其於協商成立後有何經濟狀況重大變更，則抗告人自無不可
    歸責於已之事由，致履行協商顯有重大困難。另依消債條例
    第151條第5項之規定意旨，旨在避免債務人任意毀棄已成立
    之協商，濫用更生或清算之裁判上債務清理程序，蓋以債務
    清償方案係經當事人行使程序選擇權所為之債務清理契約，
    債務人自應受該成立之協議所拘束。核諸抗告人前開陳述，
    既難認有不可歸責於己之事由，復未再舉證其自前述協商成
    立迄今，有何新生具體情節，可認係不可歸責於己之事由，
    致所需之支出增加，因而有不能履行原協商條件或履行顯有
    重大困難之情事。從而，本件抗告人經本院審酌後亦堪認並
    無所稱「履行顯有重大困難」情事發生，原裁定認抗告人更
    生之聲請要件不備而予駁回，於法並無違誤。
四、綜上所述，抗告人之抗告理由，均非可採。原審法院認抗告
    人雖有毀諾之事實，惟抗告人既未提出關係文件，復未能舉
    證證明其於協商成立後，究有何不可歸責於己之事由，致履
    行顯有重大困難，其聲請更生自屬無據。從而原審裁定駁回
    債務人更生之聲請，並無違誤。抗告意旨指摘原裁定不當，
    求予廢棄另為裁定，為無理由，應予駁回。
五、據上論結，本件抗告為無理由，爰依消費者債務清理條例第
    11條第2 項、第15條、民事訴訟法第495 條之1 第1 項、第
    449 條第1 項、第95條、第78條，裁定如主文。
中    華    民    國    98    年    2     月    10    日
                  民事第二庭    審判長法  官  蕭胤瑮
                                      法  官  吳振富
                                      法  官  連育群
以上正本係照原本作成。
本裁定不得抗告。
中    華    民    國    98    年    2     月    10    日
                                      書記官  溫婷雅


司法院資訊處製作；財團法人民間司法改革基金會備份。
